【裁判字號】    95,家抗,11
【裁判日期】    951229
【裁判案由】    指定遺產管理人
【裁判全文】
臺灣宜蘭地方法院民事裁定              95年度家抗字第11號
抗  告  人  甲○○
上列抗告人聲請指定遺產管理人事件，抗告人對於民國95年6月
27日臺灣宜蘭地方法院95年度財管字第14號裁定提起抗告，本院
裁定如下：
    主  文
抗告駁回。
抗告程序費用新台幣壹仟元由抗告人負擔。
    理  由
一、本件抗告意旨略以：被繼承人乙○○於民國37年4 月27日死
    亡，於死亡時無配偶，亦無第1、2、3 順位繼承人，是否尚
    有其他繼承人則均屬不明且親屬會議並未選任遺產管理人，
    已符合「繼承開始時，繼承人有無不明，而不能依民法第11
    77條選定遺產管理人」之要件。故抗告人依民法第1178條及
    非訟事件法第149條第1項規定，聲請鈞院選定遺產管理人；
    惟嗣遭鈞院以被繼承人乙○○死亡時，仍有繼承人吳游阿治
    生存為由，裁定駁回抗告人之聲請。惟查吳游阿治已於日據
    時期明治13年9月3日由第三人游阿焰收養，且收養關係並未
    終止，則吳游阿治與本生父母家法律上之權利義務關係，自
    被收養時起即已斷絕，故吳游阿治並非被繼承人乙○○之繼
    承人。爰依法提起抗告，請求廢棄原裁定，並選定抗告人為
    被繼承人之遺產管理人等語。
二、按繼承，因被繼承人死亡而開始；又繼承開始時，繼承人有
    無不明者，而無親屬會議或親屬會議未於1 個月內選定遺產
    管理人者，利害關係人得聲請法院選任遺產管理人，民法第
    1147條、第1178條第2 項分別定有明文。故如被繼承人死亡
    時，尚有民法第1138條所列之法定繼承人者，即不符選任遺
    產管理人之要件。
三、經查，本件抗告人主張被繼承人乙○○於37年4 月27日死亡
    時，已無第1（直系血親卑親屬）、2（父母）順位之繼承人
    ，而原為第3 順位（兄弟姊妹）繼承人之吳游阿治亦已於日
    據時期明治13年（即民國前32年）9月3日由游阿焰收養，故
    已與本生家庭間已無繼承關係等情，固據抗告人提出住所地
    址為「宜蘭廳四圍堡十六結庄土名十六結九拾八番地」、「
    臺北州宜蘭郡礁溪庄十六結字十六結九十八番地」之吳游阿
    治等人之日據時期戶籍謄本為證。惟查，前開戶籍謄本上吳
    游阿治之「事由欄」記載為「宜蘭廳四圍堡十六結庄土名游
    阿焰明治十三年九月三日養子緣組入戶」，其意為吳游阿
    治於明治13年9月3日自「宜蘭廳四圍堡十六結庄土名游阿焰
    」戶，以「養子緣組」之身分遷入「宜蘭廳四圍堡十六結庄
    土名十六結九拾八番地」、「臺北州宜蘭郡礁溪庄十六結字
    十六結九十八番地」戶內，而其與游阿焰間之關係則為「
    （即姊）」，而非養父母子女關係。故抗告人主張吳游阿治
    由游阿焰收養，即有誤會。而查被繼承人乙○○於37年4 月
    27日死亡，吳游阿治則於47年5月7日始死亡，顯然於乙○○
    死亡時，尚有第3 順位繼承人吳游阿治生存，已與民法第11
    78條第2 項「繼承開始時，繼承人有無不明」之要件不符，
    尚不得聲請法院選定遺產管理人。故原裁定據此駁回抗告人
    之聲請，於法並無不符。抗告人提起抗告，請求廢棄原裁定
    ，並請求選定抗告人為被繼承人乙○○之遺產管理人，為無
    理由，應予駁回。
四、據上論結，本件抗告為無理由，依非訟事件法第46條、第21
    條第2項，民事訴訟法第495條之1第1項、第449條第1項、第
    78條，裁定如主文。
中    華    民    國    95    年    12    月    29    日
            台 灣 宜 蘭 地 方 法 院 民 事 庭
                  審判長法  官  楊麗秋
                        法  官  邱景芬
                        法  官  張軒豪
如不服本裁定，僅得於收受本裁定正本送達後10日內，以適用法
規顯有錯誤為理由，向本院提出再抗告狀，（須附繕本一份及繳
納再抗告裁判費新台幣1,000元 ），經本院許可後紿可再抗告。
中    華    民    國    96    年     1    月     3    日
                        書記官  詹玉惠


司法院資訊處製作；財團法人民間司法改革基金會備份。
